【裁判字號】    88,訴,1532
【裁判日期】    890211
【裁判案由】    損害賠償
【裁判全文】
臺灣臺北地方法院民事裁定  八十八年度訴字第一五三二號
    原      告  甲○○
                        身分證.
    被      告  乙○○  住台北市○○○路○段一０一巷十六弄六號
                        居台北市○○街二０二之一號四樓
                        （現在桃園監獄龍潭女監執行中）
                        身分證.
右當事人間請求損害賠償事件，本院裁定如左：
    主      文
原告之訴駁回。
訴訟費用由原告負擔。
    理      由
一、按因犯罪而受損害之人，以對於刑事被告及依民法負賠償責任之人請求回復其損
    害者為限，始得於刑事訴訟程序附帶提起民事訴訟，此為刑事訴訟法第四百八十
    七條第一項所明定，且其附帶提起之民事訴訟，如不合於上開法條所定之要件者
    ，縱於刑事庭依刑事訴訟法第五百零四條第一項將附帶之民事訴訟移送於民事庭
    後，亦不得將關於民事訴訟之法規，溯及於附帶提起民事訴訟之時，而予適用，
    仍應認其起訴為不合法，此亦為最高法院四十一年度台抗字第五十八號裁定所持
    之見解。再者，附帶民事訴訟，係因犯罪而受損害之人請求回復其損害之程序，
    其請求之範圍，應依民法之規定，故附帶民事訴訟必限於起訴之犯罪事實侵害個
    人私權，致生損害者，始得提起之，此亦為最高法院二十六年鄂附字第二二號判
    例所明揭者。
二、本件原告在本院八十七年度易字第三七七三號被告涉犯詐欺案件中，於刑事訴訟
    程序附帶提起民事訴訟，主張其為訴外人華麗公司業務員，因被告於民國八十六
    年九月五日向其佯稱借用鑽石戒台二十六個，又於八十七年五月二十一日向其詐
    稱借用裸石二粒，然嗣後均未返還該等鑽石戒台、裸石，致其將因此須對訴外人
    華麗公司負損害賠償責任，因認其受有損害等情，為此請求判令被告給付新台幣
    壹佰柒拾捌萬零伍佰陸拾元，及自起訴狀繕本送達翌日起至清償日止，按年息百
    分之五計算之利息。經刑事庭依刑事訴訟法第五佰零四條第一項規定，將其附帶
    之民事訴訟，以裁定移送民事庭。
三、但查，前開鑽石戒台及裸石之所有權人為訴外人華麗公司，原告僅係訴外人華麗
    公司之業務員，為代理訴外人華麗公司貸與鑽石戒台予被告者，此業經原告於本
    院審理中自認甚明，足徵，被告詐欺對象雖為原告，然詐欺之標的物鑽石戒台、
    裸石等之所有權人則為訴外人華麗公司，原告並非該等鑽石戒台、裸石之所有權
    人，是以因被告之詐欺侵權行為而受損害者，應為訴外人華麗公司而非原告，亦
    即，因被告之詐欺犯罪而個人私權受損害者為訴外人華麗公司而非原告。縱然原
    告因被告未返還鑽石戒台及裸石，而須對訴外人華麗公司負損害賠償責任，然此
    屬原告與訴外人華麗公司間之爭執，原告所受之損害與被告之詐欺侵權行為並無
    因果關係。故縱經刑事庭裁定移送本院民事庭審理，揆諸前揭說明，原告並非得
    附帶提起民事訴訟之人，依法不得提起附帶民事訴訟，自難認其起訴為合法，應
    予駁回。
四、依民事訴訟法第二百四十九條第一項第六款、第九十五條、第七十八條，裁定如
    主文。
中      華      民      國    八十九    年      二      月      十一    日
                                            民事第三庭法      官  賴錦華
右為正本係照原本作成
如不服本裁定應於送達後十日內向本院提出抗告狀
中      華      民      國    八十九    年      二      月      十四    日
                                                      書  記  官  張汝琪


司法院資訊處製作；財團法人民間司法改革基金會備份。
